【裁判字號】    94,婚,189
【裁判日期】    950410
【裁判案由】    履行同居
【裁判全文】
臺灣臺東地方法院民事判決               94年度婚字第189號
原      告  甲○○
訴訟代理人  乙○○○
被      告  丙○○
訴訟代理人  丁○○
上列當事人間請求履行同居事件，於民國95年3月23日言詞辯論
終結，本院判決如下：
    主  文
原告之訴駁回。
訴訟費用由原告負擔。
    事實及理由
一、原告主張：兩造於民國86年6月10日結婚，初尚相安無事。
    未料自90年1月以來，常有爭執。被告竟自92年11月10日起
    ，無故離家出走，並將戶籍遷至彰化縣（嗣遷至臺北縣新莊
    市），拋夫棄子，經親友勸告，均拒絕與原告同居。爰依民
    法第1001條規定，請求被告履行同居義務等語。
二、被告則以：被告於91年間受原告家人精神虐待及壓力，致罹
    憂鬱症。然夫家非但未加以照護，反虐待有加，致被告精神
    失常，經診斷為精神分裂症。已先後在慈濟綜合醫院、彰化
    基督教醫院、林口長庚醫院就醫，現仍未痊癒，持續在臺北
    縣立醫院就診中。是以，兩造分居實有正當事由等語資為抗
    辯，並聲明：如主文第1項所示。
三、按除別有規定外，確定之終局判決就經裁判之訴訟標的，有
    既判力。民事訴訟法第400條第1項定有明文。又確定判決之
    既判力，係以訴訟標的經表現於主文判斷之事項，判決理由
    並無既判力，惟法院於判決理由中，就訴訟標的以外當事人
    主張之重要爭點，本於當事人辯論之結果，已為判斷時，其
    對此重要爭點所為之判斷應解為在同一當事人就該重要爭點
    所提訴訟中，法院及當事人已經法院判斷之重要爭點法律關
    係，皆不得任意作相反之判斷及主張，以當事人就此重要爭
    點業已受到程序保障，如於他訴訟中為相反之判斷及主張，
    即有違民事訴訟上之誠信原則，此亦即學說上所謂「爭點效
    」理論。查本件原告前於93年4月9日，以被告於92年11月10
    日無故離家出走，拋夫棄子，返回彰化娘家居住，兩造分居
    已久，實難以繼續維持婚姻為由，對於被告提起離婚之訴，
    並經本院於94年6月2日言詞辯論終結，於94年6月16日以93
    年度婚字第74號判決原告敗訴確定，此據本院依職權調閱上
    開民事卷宗查核無誤。本件原告固不得於前案判決確定後，
    就前案判斷之重要爭點法律關係，為相反之主張，惟原告陳
    明本件主張之事由係前述離婚之訴判決確定後，已又逾半年
    期間，被告仍拒絕與原告同住，有不履行夫妻同居義務之新
    事實，本院自應仍再行審究被告自94年6月3日迄今，有無拒
    絕履行同居之正當事由，合先敘明。
四、次按夫妻互負同居之義務，但有不能同居之正當理由者，不
    在此限，民法第1001條定有明文。經查，本院前係以被告患
    有精神分裂症而曾於慈濟綜合醫院、彰化員生醫院就醫，有
    慈濟綜合醫院93年7月1日（93）慈醫文字第001419號函附病
    情說明書、彰化員生醫院94年3月3日94員生（行）字第019
    號函附診斷說明書及被告提出之彰化員生醫院、慈濟綜合醫
    院關山分院、彰化基督教醫院及長庚紀念醫院之診斷證明書
    等件可佐，且該治療仍應持續進行，亦有慈濟醫院關山分院
    93 年8月21日診斷證明書中之醫師囑言欄可稽等件為據。因
    此認為被告返家係尋求父母照顧並至醫院治療，其分居顯有
    正當事由為由，駁回原告之訴。而被告主張其自前次言詞辯
    論終結後迄今，仍因精神分裂症持續在臺北縣立醫院就診治
    療乙情，為原告所不爭執（見本院95年3月23日言詞辯論筆
    錄），並有被告提出之臺北縣立醫院94年11月18日診斷證明
    書乙紙及該院95年3月10日北縣醫歷字第0950001481號函附
    之病歷摘要表、病歷影本各乙份在卷可佐，堪信為真。且依
    診治醫師診斷結果，認為被告宜持續追蹤治療，亦有臺北縣
    立醫院上開診斷證明書中之醫師囑言欄可稽。是被告既仍因
    精神分裂症就醫中，復需持續追蹤治療，則其原先不能與原
    告同居之正當理由仍然存在，並未因時間之經過而轉弱或消
    滅甚明。從而，原告依民法第1001條之規定，請求被告應與
    原告履行同居義務，為無理由，應予駁回。
五、據上論結，原告之訴為無理由，依民事訴訟法第78條，判決
    如主文。
中    華    民    國    95    年     4    月    10    日
                    民事庭法  官  范乃中
以上正本係照原本作成。
如對本判決上訴，應於判決送達後20日內向本院提出上訴狀。（
須附繕本）。
中    華    民    國    95    年     4    月    10    日
                          書記官  王鵬勝


司法院資訊處製作；財團法人民間司法改革基金會備份。
